臺北高等行政法院裁定
　　　　　　　　　　　　　　　　　　 96年度訴字第00159號
原　　　告　羽康企業股份有限公司
代　表　人　甲○○（董事長）
訴訟代理人　乙○○董事）住臺.
　　　　　　　　　　　　　　5.
被　　　告　財政部臺灣省北區國稅局
代　表　人　陳文宗（局長）
訴訟代理人　丙○○
　　　　　　丁○○
上列當事人間因營利事業所得稅事件，原告不服財政部中華民國
95年11月16日台財訴字第09500502180 號（案號：00000000）訴
願決定，提起行政訴訟。本院裁定如下︰
    主  文
原告之訴駁回。
訴訟費用由原告負擔。
    理  由
一、本件行政訴訟起訴後，被告原代表人由凌忠嫄變更為陳文宗
    ，有行政院民國（下同）96年8 月3 日院授人力字第096002
    56721 號令影本在卷可憑，茲據繼任者具狀聲明承受訴訟，
    核無不合，應予准許。
二、按「董事長對內為股東會、董事會及常務董事會主席，對外
    代表公司。董事長請假或因故不能行使職權時，由副董事長
    代理之；無副董事長或副董事長亦請假或因故不能行使職權
    時，由董事長指定常務董事一人代理之；其未設常務董事者
    ，指定董事一人代理之；董事長未指定代理人者，由常務董
    事或董事互推一人代理之。」公司法第208 條第3 項定有明
    文。查原告董事長甲○○罹患阿茲海默失智症，於91年10月
    21日至財團法人長庚紀念醫院就診時，即已無法自理其生活
    ；於95年5 月4 日回診時，更已達極重度癡呆症之程度等情
    ，業有財團法人長庚紀念醫院診斷證明書、該院林口分院96
    年7 月12日（96）長庚院法字第0648號函附卷可稽（見本院
    卷第20、52頁）。原告董事乙○○亦到庭陳明：甲○○自92
    年初即無法執行原告公司業務，自92年1 月起，即由乙○○
    代理甲○○行使職權（見本院卷第59頁準備程序筆錄），並
    提出原告公司其他董事之同意書在卷可憑（見本院卷第66頁
    ），是本件原告代表人甲○○雖無意思能力委任乙○○為訴
    訟代理人，然依上開公司法規定，乙○○仍得合法代理甲○
    ○為訴訟行為，先此敘明。
三、次按「原告之訴，有左列各款情形之一者，行政法院應以裁
    定駁回之。但其情形可以補正者，審判長應定期間先命補正
    ：一．．．十、起訴不合程式或不備其他要件者。」行政訴
    訟法第107 條第1 項第10款後段定有明文。又「人民對中央
    或方機關之行政處分認為違法或不當，致損害其權利或利益
    者，得依本法提起訴願。但法律另有規定者，從其規定。」
    訴願法第1 條第1 項著有規定。再「納稅義務人對於核定稅
    捐之處分如有不服，應依規定格式，敘明理由，連同證明文
    件，依左列規定，申請復查：一、依核定稅額通知書所載有
    應納稅額或應補徵稅額者，應於繳款書送達後，於繳納期間
    屆滿翌日起算三十日內，申請復查。」、「納稅義務人對稅
    捐稽徵機關之復查決定如有不服，得依法提起訴願及行政訴
    訟。」乃為稅捐稽徵法第35條第1 項第1 款、第38條第1 項
    所明定，此即係訴願法第1 條第1 項所稱之特別規定，是納
    稅義務人對課稅處分有所不服，即應依上開稅捐稽徵法規定
    ，申請復查。又「官署於受理訴願時，應先從程序上加以審
    核，合於法定程序者，方能進而為實體上之審理。其不合法
    定程序而無可補正者，即應予以駁回。」亦有改制前行政法
    院49年判字第1 號判例可資參照。
四、本件原告係經營成衣代工業，91年度列報營業收入淨額新臺
    幣（下同）596,241,318 元及全年所得額為虧損1,532,013
    元，經被告分別依原告登記營業地址及代表人戶籍地址通知
    於93年10月14日提示帳簿憑證，惟調帳通知書分別經郵局以
    遷移新址不明及行蹤不明退回，被告乃於93年11月20日辦理
    公示送達，嗣以其未提示有關帳簿文據供核，按該業（行業
    標準代號：1411-15 ）同業利潤標準淨利率7%核算營業淨利
    41,736,892元，加計非營業收入總額1,574,321 元，核定全
    年所得額43,311,213元。原告不服上開核定，申經復查、訴
    願結果，分經被告及訴願機關以其已逾申請復查法定不變期
    間，予以駁回等事實，有本件徵銷明細檔查詢、被告91年度
    營利事業所得稅結算申報核定通知書、稅額繳款書、原告申
    報書、被告95年8 月25日北區國稅法一字第0950013689號復
    查決定書、財政部95年11月16日台財訴字第09500502180 號
    訴願決定書等件影本附於原處分卷可稽。
五、按「稅捐之稽徵，依本法之規定；本法未規定者，依其他有
    關法律之規定。」、「為稽徵稅捐所發之各種文書，得向納
    稅義務人之代理人、代表人、經理人或管理人以為送達…」
    稅捐稽徵法第1 條、第19條第1 項前段定有明文；又「送達
    ，於應受送達人之住居所、事務所或營業所為之。」、「（
    第1 項）送達，不能依前二條規定為之者，得將文書寄存送
    達地之地方自治或警察機關，並作送達通知書兩份，一份黏
    貼於應受送達人住居所、事務所、營業所或其就業處所門首
    ，另一份交由鄰居轉交或置於該送達處所信箱或其他適當位
    置，以為送達。（第2 項）前項情形，由郵政機關為送達者
    ，得將文書寄存於送達地之郵政機關。」行政程序法第72條
    第1 項前段、第74條第1 、2 項著有規定。而「在行政程序
    法公布施行後，稅捐稽徵文書送達於納稅義務人之住居所、
    事務所或營業所不獲會晤納稅義務人，亦無受領文書之同居
    人、及應送達處所之接受郵件人員時，得依稅捐稽徵法第1
    條適用行政程序法第74條規定，辦理寄存送達。」亦經財政
    部94年4 月13日台財稅字第09404524570 號令釋在案。核此
    乃財政部基於其主管權責，指示所屬執行稅捐稽徵之細節性
    技術性事項，核與立法意旨及法律保留原則均無違，所屬機
    關自得援用。
六、經查，原告系爭91年度營利事業所得稅核定稅額繳款書之限
    繳日期為94年2 月25日，經展延至94年8 月31日，已經被告
    於94年5 月24日以寄存送達方式，向登記之原告代表人甲○
    ○戶籍地（即雲林縣北港鎮溝皂12之2 號）為送達，有送達
    證書及繳款書影本附原處分卷可稽（原處分卷第151 、152
    頁），已生合法送達效力。計算原告申請復查期間應至94年
    9 月30日屆滿，惟原告遲至95年7 月11日始為復查之申請（
    見原處分卷第171 頁），顯已逾復查之法定不變期間。縱原
    告負責人甲○○當時已因病移居台北，無法收受上開通知書
    ，然當時原告公司係由董事乙○○代理行使，已如前述，且
    其至遲於94年8 月間遭限制出境時亦已知悉該納稅事宜（見
    本院卷第65頁內政部警政署入出管理局禁止出國通知單影本
    ）；即便從寬以乙○○於本院準備程序調查時所述之95年4
    月份認定翁某知悉之時間，然自其知悉時起，計算至原告提
    起復查申請日止，亦均逾30日，而無足為有利原告之認定。
    是復查及訴願決定認原告復查逾期，自程序上予以駁回，於
    法均無不合。原告復提起本件撤銷訴訟，乃不備特別實體判
    決要件，為不合法，應予駁回。又本件訴訟既不合法，其實
    體上之主張及陳述，自無庸審酌，併此敘明之。
七、依行政訴訟法第107 條第1 項第10款、第104 條、民事訴訟
    法第95條、第78條，裁定如主文。
中　　華　　民　　國　　96　　年　  12　　月　　6　　 日
                        第七庭審判長法  官　李得灶
                                    法  官　黃秋鴻
                                    法  官　林玫君
上為正本係照原本作成。
如不服本裁定，應於送達後10日內向本院提出抗告狀（須按他造
人數附繕本）。
中　　華　　民　　國　　96　　年　  12　　月　　6　　 日
            　　　　　　　    　　　書記官  黃明和
